臺灣高等法院高雄分院刑事判決　　　　　　　　　　九十一年度上易字第八三九號
　　上　訴　人　臺灣屏東地方法院檢察署檢察官
　　上　訴　人
　　即　被　告　乙○○
右上訴人因被告傷害等案件，不服臺灣屏東地方法院九十年度易字第一三一０號中華
民國九十一年四月三十日第一審判決（起訴案號：臺灣屏東地方法院檢察署九十年度
偵字第一六九二號），提起上訴，本院判決如左：
      主  文
原判決關於傷害部分撤銷。
乙○○傷害人之身體，處有期徒刑月，如易科罰金以佰元折算壹日。緩刑年。
其他上訴駁回。
      事  實
一、乙○○於民國九十年二月二十一日晚間六時十分許，在屏東縣恆春鎮○○里○○
    路一五號之「上水泉渡假中心」內，與甲○○就該渡假中心之經營權問題發生爭
    執，因而心生不滿，竟基於傷害之犯意，徒手毆打甲○○之頭部及臉部，使甲○
    ○受有左臉頰挫傷、頭頂後枕多處挫傷、兩手背挫傷及兩側眼眶挫傷、瘀血等傷
    害。
二、案經甲○○訴由屏東縣警察局恆春分局報請臺灣屏東地方法院檢察署檢察官偵查
    起訴。
      理  由
壹、撤銷改判部分：
一、訊據上訴人即被告乙○○否認有何前揭傷害告訴人犯行，辯稱：伊僅有與告訴人
    發生拉扯而已，並未動手毆打告訴人云云。惟查：
  (一)前揭時、地被告如何徒手毆打其頭部及臉部，使其受有左臉頰挫傷、頭頂後枕多
    處挫傷、兩手背挫傷及兩側眼眶挫傷、瘀血等傷害之事實，業據告訴人甲○○於
    警訊、偵查、原審及本院調查時指訴綦詳，並有南門醫院驗傷診斷書、陳中柱外
    內科醫院驗傷診斷書及南門醫院診斷證明書各一紙附卷可稽（見警卷第七至八頁
    、偵卷第三０頁），復與證人楊貴娘證述其曾檢視告訴人傷勢情況大致相符（見
    偵卷第一二頁正面）。此外當時在場之被告友人許漢國於警訊及偵查中亦證述被
    告確有與告訴人發生口角爭吵與搶訂房資料簿之情（見警卷第六頁反面，偵查卷
    第四五頁反面），則堪認當時被告與告訴人確有因渡假中心之經營權互起爭執，
    因而心生不滿，進而徒手毆傷告訴人。復觀諸告訴人所受前述傷勢均屬挫傷、瘀
    血，倘被告僅有拉扯之舉，衡情豈有造成告訴人前述多處傷勢之理，足徵證人許
    漢國到庭另陳當時並無打架云云，應屬事後迴護被告之詞，不足採為對被告有利
    之認定。被告所辯上情，無非係避重就輕之詞，委不足取，此部份事證已明，被
    告傷害犯行，堪以認定。
  (二)公訴人起訴所指告訴人係遭被告與一名姓名不詳男子共同傷害一節，然查告訴人
    初於警訊時僅指稱：「伊遭被告乙○○毆打」等語（見警卷第二頁反面），並未
    提及另有他人抓住伊之情；嗣於偵查始陳稱：「伊係由一姓名不詳男子抓住，而
    由被告乙○○毆打」云云（見偵卷第一一頁），其前後陳述並不一致。再者告訴
    人於偵查中初指該名男子係被告另一名友人，並非許漢國（見偵查卷第十一頁）
    ，惟嗣後於偵查中又改稱此人係許漢國，然此情則經許漢國當庭否認在卷（見偵
    查卷第四五頁反面），益徵告訴人此部份指訴顯有瑕疵。此外證人楊貴娘並未在
    場直接目擊被告與告訴人間發生衝突狀況等情，業經證人楊貴娘於偵查中證述明
    確（見原審卷第一二頁正面、原審卷第五０頁）。是除告訴人前開有瑕疵之指訴
    外，尚無其他積極證據足以證明被告前揭傷害犯行係與另一名姓名不詳之男子間
    共同犯之，此部份共犯事實尚難證明，併予敘明。
二、核被告所為係犯刑法第二百七十七條第一項傷害罪。原審予以論罪科刑固非無見
    ，惟查：
  (一)被告前揭傷害犯行並無共犯，已如前述，原判決誤認被告傷害犯行係與一姓名不
    詳男子共同犯之，即有未合。
  (二)本件傷害犯行係發生於九十年二月「十一」日，原判決誤認係九十年二月「二十
    一」日（事實欄第一行），亦有未洽。
  (三)被告於原審九十年十二月七日調查中並未坦承有打告訴人一節，亦經本院調取原
    審開庭錄音帶勘驗在卷（見本院卷第二五、二六、三十頁），則原判決誤為引用
    原審上開期日記載有誤之訊問筆錄，亦屬未當。
三、被告仍執前詞否認前揭犯行，提起上訴指摘原判不當，雖無理由，但原判決關於
    被告傷害部分既有可議，自應予以撤銷改判。審酌被告犯罪動機、目的係因一時
    衝動，犯罪手段及情節造成告訴人之傷害程度等一切情狀，量處如主文第二項所
    示之刑，並諭知易科罰金之折算標準。末查被告前未曾受有期徒刑以上之宣告，
    此有台灣高等法院被告全國前案紀錄表一紙在卷足佐（見本院卷第二十、二一頁
    ），其於本院審理期間已與告訴人達成和解，告訴人同意撤回傷害告訴等情，此
    有和解書影本一份在卷足佐（見本院卷第四九、五十頁），本院認其經此刑之宣
    告及偵審程序，應無再犯之虞，爰併予宣告緩刑三年，以啟自新。
貳、上訴駁回部分：
一、公訴意旨略以：被告乙○○於九十年二月十一日下午三時許，在前述渡假中心內
    ，與甲○○間就該中心經營權之問題發生爭執，而為使甲○○知難而退，竟以機
    車鎖將該中心之大門鎖住，使甲○○、員工及客人無法自由進出大門，以脅迫甲
    ○○退讓，妨害甲○○進出大門及經營該渡假中心之權利，另於九十年二月二十
    三日下午三時至四時許，在該中心內，要求甲○○在其所擬之「共同經營協議書
    」上簽名同意，惟甲○○因對部分內容有所意見而不願簽名，詎乙○○基於恐嚇
    危害安全之犯意，在櫃檯外以「如果不簽名，就將大門鎖起來，不讓你經營」等
    語恐嚇甲○○，致在櫃檯處之甲○○聞言心生畏懼，因認被告分別涉有刑法第三
    百零四條強制罪嫌及第三百零五條恐嚇危害安全罪嫌云云。
二、按犯罪事實應依證據認定之，無證據不得推定其犯罪事實，不能證明被告犯罪者
    ，應諭知無罪之判決，刑事訴訟法第一百五十四條、第三百零一條第一項分別定
    有明文。又犯罪事實之認定，應憑真實之證據，倘證據是否真實尚欠明確，自難
    以擬制推測之方法，為其判斷之基礎。且認定犯罪事實之證據係指足以認定被告
    確有犯罪行為之積極證據資料而言，該項證據自須適合於被告犯罪事實之認定，
    始得採為斷罪資料。故刑事訴訟上之證明資料，無論其為直接或間接證據，均須
    達於通常一般人均不致有所懷疑，而得確信其為真實之程度，始得據為有罪之認
    定，若關於被告是否犯罪之證明未能達此程度，而有合理懷疑之存在，致使無從
    形成有罪之確信，根據罪證有疑，利於被告之證據法則，即不得據為不利被告之
    認定（最高法院五十三年臺上字第六五六號、二十九年上字第三一０五號、七十
    六年度臺上字第四九八六號及三十二年上字第六七號判例參照）。再按告訴人之
    陳述如無瑕疵，且就其他方面調查又與事實相符，固足採為科刑之基礎，倘其陳
    述尚有瑕疵，則在未究明前，遽採為論罪科刑之根據，即難認為適法（最高法院
    六十一年台上字第三０九九號判例參照）。
三、公訴人認被告涉有前揭強制及恐嚇危害安全等罪嫌，係以告訴人之指述及證人楊
    貴娘、李俊興之證述為其論據。然訊據被告於原審及本院審理時，雖均坦承有以
    機車鎖鎖住前揭渡假中心大門，並向告訴人陳稱：「如果不簽名，就將大門鎖起
    來，不讓你經營」等情，惟堅決否認有何強制、恐嚇犯行，辯稱：伊將大門鎖起
    之意，係要暫停營業，且有貼告示，並無強制犯意；另告訴人在簽協議書時，尚
    有刪除部分內容，伊亦無恐嚇告訴人犯意等語。經查：
  (一)按刑法第三百零四條之強制罪，須以強暴脅迫使人行無義務之事或妨害人行使權
    利，始克成立，而強暴脅迫之對象，實務上及學者通說，皆以對「人」直接或間
    接施強暴脅迫為限，對「物」不包括在內，此觀該條規定甚明（最高法院二十二
    年上字第二０三七號判決參照），本件告訴人於被告以機車鎖鎖住該渡假中心大
    門時，係在該中心之廚房內，並未在場等情，業據告訴人於偵查中陳明在卷（見
    偵卷第一二頁反面），是告訴人既未在場，被告自無從以此鎖大門方式，對告訴
    人施以強暴脅迫。
  (二)被告鎖住大門之際，該中心雖仍在營業中，惟斯時被告確有另貼暫停營業之告示
    之舉，亦經告訴人陳明在卷，又該中心尚有其餘出入口可供員工出入等情，亦據
    證人楊貴娘於偵查、原審證述屬實（見偵卷第一二頁正反面、原審卷第五０頁）
    ，且經檢察官履勘現場查明並制有勘驗筆錄附卷可佐（見偵卷第一六至一七頁）
    ，復參以告訴人之夫黃朝煌確有積欠被告債務，並出具前開渡假中心之經營讓渡
    書予被告一節，亦有民事本票裁定及經營讓渡書各一份在卷可稽（見偵查卷第七
    、八頁），足見被告所辯鎖門係為商談經營權問題而暫停營業等語，尚非無據，
    自難逕認被告此舉即有脅迫告訴人，施以強制之犯罪故意。
  (三)告訴人係因不同意被告於前開「共同經營協議書」中增列其同意撤回對被告所為
    傷害案件之追訴之條件，而拒絕簽訂該項協議，被告因而不滿始向其陳稱「如果
    不簽名，就將大門鎖起來，不讓你經營」等語一情，雖為告訴人於偵查中指述明
    確，然告訴人亦自承其於稍後簽訂該項協議時，即自行將上開條件劃除等語（見
    偵卷第二四頁），並有該協議書影本一紙附卷可稽（見警卷第九頁），足見告訴
    人斯時意思尚能自主，並未因被告前開話語有何喪失自由決定之空間或心生畏懼
    之情。此外被告口出前開話語之目的，其主觀意思仍在於解決經營權問題，難認
    有何故意加以惡害之意思通知，是被告所辯其無恐嚇犯意一節，應可採信。
四、綜上所述，被告前揭所為尚與強制罪或恐嚇危害安全罪之構成要件有間，此外，
    復查無其他積極證據足資證明被告有為前揭犯罪，揆諸前揭說明，被告被訴此部
    份犯罪，尚屬不能證明。從而原審以不能證明被告此部份犯罪，依法諭知被告被
    訴強制罪及恐嚇危害安全罪部分無罪。核其認事用法並無違誤，公訴人上訴指摘
    原判決此部份判決無罪不當，為無理由，應予駁回。
據上論斷，應依刑事訴訟法第三百六十九條第一項前段、第三百六十八條、第三百六
十四條、第二百九十九條第一項前段，刑法第二百七十七條第一項、第四十一條第一
項前段、第七十四條第一款，罰金罰鍰提高標準條例第一條前段、第二條，判決如主
文。
本案經檢察官劉文水到庭執行職務。
中          華          民          國    九十一    年  七  月  二十二  日
                              臺灣高等法院高雄分院刑事第六庭
                                  審判長法官  王憲義
                                        法官  趙文淵
                                        法官  張意聰
右正本證明與原本無異。
本判決不得上訴。
                                  法院書記官  王婉蓉
中         華          民           國    九十一    年   七  月  二十二 日
附錄本案判決論罪科刑法條：
刑法第二百七十七條第一項
傷害人之身體或健康者，處三年以下有期徒刑、拘役或一千元以下罰金。
